臺灣高等法院高雄分院刑事裁定
110年度抗字第425號
抗  告人  
即受刑人    蔡寬琮


上列抗告人因聲明異議案件，不服臺灣高雄地方法院中華民國11
0年11月22日裁定(110年度聲字第2053號)，提起抗告，本院裁定
如下：
    主  文
抗告駁回。
    理  由
一、按犯最重本刑為5年以下有期徒刑以下之刑之罪，而受6月以
    下有期徒刑或拘役之宣告者，得以新臺幣（下同）1千元、2
    千元或3千元折算1日，易科罰金。但易科罰金，難收矯正之
    效或難以維持法秩序者，不在此限，刑法第41條第1項定有
    明文。因此，受刑人有「確因不執行所宣告之刑，難收矯正
    之效，或難以維持法秩序」之事由者，檢察官得基立法者賦
    予裁量權為審酌，非謂一經判決宣告得易科罰金之標準，檢
    察官即應為易科罰金之處分。上開法條所稱「難收矯正之效
    」及「難以維持法秩序」，係不確定法律概念，此乃立法者
    賦予執行檢察官能依具體個案，考量犯罪所造成法秩序等公
    益危害大小、施以自由刑，避免受刑人再犯之效果等因素，
    據以審酌是否准予易科罰金，亦即執行檢察官應為關於自由
    刑一般預防（維持法秩序）與特別預防（有效矯治受刑人使
    其回歸社會）目的之衡平裁量，非謂僅因受刑人個人家庭、
    生活處遇值得同情即應予以准許。再者，刑法第41條於94年
    2月2日修法公布後已刪除「因身體、教育、職業、家庭之關
    係或其他正當事由，執行顯有困難」之規定，故此項要件已
    非法定審酌要件，是關於受刑人之家庭、職業等因素，與檢
    察官就是否准受刑人易科罰金，有無「確因不執行所宣告之
    刑，難收矯正之效，或難以維持法秩序」之情況，並無必然
    關聯。
二、本件原裁定意旨以：㈠異議人因公共危險案件，經以民國110
    年度交簡字第1080號判決判處有期徒刑6月，如易科罰金，
    以1,000元折算1日確定，嗣經移送臺灣高雄地方檢察署（下
    稱高雄地檢署）執行，檢察官不准易科罰金之理由為：異議
    人因犯不能安全駕駛致交通危險罪共5次，不僅漠視自身安
    全，更罔顧其他用路人之安全，況異議人本次酒駕係駕駛自
    用小客貨車並行駛在國道高速公路上，所生危害甚鉅，因認
    非執行本件宣告刑，難以收矯正之效果，亦不足昭炯戒而維
    持法秩序」等情，經調取高雄地檢署110年度執字第5470號
    執行卷宗核閱無訛，並有易科罰金案件初核表、高雄地檢署
    110年9月6日雄檢榮岸110執5470字第1100056207號函在卷可
    稽，足認執行檢察官於指揮命令中，已具體敘明其本於職權
    不准異議人易科罰金之理由。㈡異議人自98年起迄為本件公
    共危險犯行為止，已係五度違犯刑法第185條之3第1項之罪
    ，犯罪頻率非低。且其歷次酒測值分別高達0.87、0.98、0.
    59、0.34、0.28毫克，異議人更曾因酒駕而自撞分隔島肇事
    一次等情，有高雄地檢署緩起訴處分書、刑事簡易判決書等
    附於高雄地檢署110年度執字第5470號卷內可查，顯徵其屢
    屢輕忽酒後不得駕車之法令規範。而異議人於初犯時即獲檢
    察官給予緩起訴處分，第二至四犯亦經檢察官准予易科罰金
    而免予入監執行徒刑之情況下，仍不知警惕，本次竟再次酒
    後駕駛自用小貨車行駛於國道上，其潛在危害不言而喻，足
    見異議人實未因先前未入監執行之處遇，而嚴肅正視酒後駕
    車行為之嚴重性，其就酒後駕車之刑罰戒律，始終抱持輕忽
    僥倖之心態，至為顯然。實難使人漠視其酒後駕車致生之危
    險性。因認檢察官審酌上開事由，認異議人本件所處有期徒
    刑如不入監執行，難收矯正之效及維持法秩序，顯屬有據，
    並無逾越法律授權，且無裁量瑕疵之情形，難認該執行指揮
    有何違法或不當之處。㈢聲明異議意旨雖主張一家四口及年
    邁之母親均需異議人照顧，且異議人每月需繳納房屋貸款、
    汽車貸款共數萬元。而異議人於公司已服務30年，一旦入監
    服刑，退休金數百萬元將化為烏有，必造成家庭經濟壓力及
    家庭破碎。異議人願以每月小額捐款新臺幣（下同）500元
    給弱勢團體10年等家庭、經濟因素，主張不宜入監服刑之事
    由。然刑法第41條第1項規定於修法後刪除「異議人因身體
    、教育、職業、家庭之關係或其他正當事由，執行顯有困難
    」之要件，故執行檢察官考量是否准予異議人易科罰金時，
    僅須審酌是否具有「確因不執行所宣告之刑，難收矯正之效
    ，或難以維持法秩序」事由為裁量，是異議人所陳縱係屬實
    ，亦應係向相關單位求助，由社會救助系統輔助之問題，尚
    非執行檢察官於決定是否命異議人入監執行時所應斟酌審查
    之法定事由。異議人執此聲明異議，自非有據。因認異議人
    之異議為無理由，而駁回異議人對檢察官執行指揮所為聲明
    異議。經核與法並無不合。
三、抗告意旨仍執前詞，指摘原裁定不當，為無理由，應予駁回
    。又依勞動基準法第12條或第15條規定終止勞動契約者，或
    定期勞動契約期滿離職者，勞工不得向雇主請求加發預告期
    間工資、資遣費，為勞動基準法第18條所明定，退休金並未
    包括在內，故雇主依勞動基準法第12條第1項第4款規定終止
    勞動契約時，勞工仍得向雇主請求給付退休金。又依退休金
    之經濟性格觀之，工資本質上係勞工提供勞動力之價值，退
    休金之性質為「延期後付」之工資，為勞工當然享有之既得
    權利，於勞工退休時支付，且不因勞工事後離職而消滅。退
    休金本質上係以勞工全部服務期間為計算標準所發給之後付
    工資，雇主自不得以懲戒解僱為由，剝奪勞工請求退休金之
    權利（最高法院92年台上字第2152號判決意旨參照）。是異
    議人若符合退休相關規定，自仍得請求退休金，附此敘明。
    　　
據上論結，應依刑事訴訟法第412條，裁定如主文。
中　　華　　民　　國　　110 　年　　12　　月　　23　　日
                  刑事第四庭    審判長法  官  黃建榮
                                      法  官  任森銓
                                      法  官  李嘉興
以上正本證明與原本無異。
不得再抗告。
中　　華　　民　　國　　110 　年　　12　　月　　23　　日
　　　　　　　　　　　　　　　　　　　書記官  蔡妮庭